【裁判字號】    97,交抗,532
【裁判日期】    970522
【裁判案由】    聲明異議
【裁判全文】
臺灣高等法院臺中分院刑事裁定         97年度交抗字第532號
抗  告  人
即受處分人  甲○○
上列抗告人即受處分人因違反道路交通管理處罰條例聲明異議案
件，不服臺灣彰化地方法院97年度交聲字第455號，中華民國97
年4月18日所為裁定，提起抗告，本院裁定如下:
    主  文
抗告駁回。
    理  由
一、本件原處分機關交通部公路總局臺中區監理所彰化監理站處
    分意旨係以：受處分人甲○○於民國96年10月13日14時58分
    許，駕駛其所有車牌號碼QT-6267號自用一般小客車，行經
    臺中縣沙鹿鎮○○路段，因「速限60公里、經測速時速88公
    里、超速28公里（20以上未滿40）」之違規事實，經臺中縣
    警察局交通警察中隊依違反道路交通管理處罰條例第40條之
    規定，以中縣警交相字第HD0000000號違反道路交通事件逕
    行舉發，而於97年3月5日以彰監四字第裁64-HD0000000號裁
    決書，裁處罰鍰新臺幣1800元，及依同條例第63條第1項記
    違規點數1點。
二、抗告人即受處分人於聲明異議意旨及抗告意旨略以：舉發之
    採證照片係特寫鏡頭，輪胎四輪均未著地且無顯示在何車道
    ，當時是否僅有異議人之車輛通過或有其他車輛同時經過，
    而其他同時通過之車輛超速導致測速器同時拍攝到異議人之
    車輛亦不無可能；又舉發地點亦無明確說明是在何路、門牌
    幾號或幾公里處，舉發不合法；而原審裁定認本件執行測速
    機器為三角架雷達測速照相機，但臺中縣警察局97年1月30
    日中縣警交字第0970002133號函，卻說明本案為固定式雷達
    測速超速違規案件，兩者明顯不一致云云。
三、惟按汽車駕駛人，行車速度，超過規定之最高時速，或低於
    規定之最低時速，除有第43條第1項第2款情形外，處1200元
    以上2400元以下罰鍰；汽車駕駛人有第40條情形，除依原規
    定條款處罰鍰外，並予記違規點數一點，道路交通管理處罰
    條例第40條、第63條第1項第1款分別定有明文。本件受處分
    人於96年10月13日14時58分許，駕駛車號QT-6267號自小客
    車行經臺中縣沙鹿鎮○○路段時，遭臺中縣政府警察局執勤
    警察依三角架雷達測速照相機所採證之超速照片，逕行舉發
    「汽車駕駛人行車限速60公里，經測時速88公里，超速28公
    里，未滿40公里」之違規事實，有臺中縣警察局中縣警交相
    字第HD0000000號舉發違反道路交通管理事件通知單影本、
    違規時地拍攝之採證照片一幀、交通部公路總局臺中區監理
    所彰化監理站違反道路交通管理事件裁決書1紙及臺中縣警
    察局復函1紙附卷可稽。
四、又本件受處分人違規之地點係在臺中縣沙鹿鎮○○路段，該
    路段並沒有門牌號碼；又警方係以三角架移動式測速照相，
    因是雷達測速照相，故不會顯示車道，且又因角度問題，亦
    無法顯示異議人之車輛在哪個車道，而在此三角架移動式測
    速照相前40公尺至250公尺有立有速限警告之標示。另該路
    段雷達測速照相儀器於95年10月30日、96年10月26日經「經
    濟部標準檢驗局檢定合格」，有效期限至97年10月31日，且
    當日並無故障情形，若該測速照相儀器照下之照片中僅顯示
    一部車輛時，則確定該車超速違規，不致受其他車輛影響，
    有臺中縣警察局97年3月25日中縣警交字第0970039104號函
    、經濟部標準檢驗局95年10月31日、96年10月26日雷達測速
    儀檢定合格證書影本各一紙、原審法院97年4月15日上午9時
    5分與臺中縣警察局交通警察隊小隊長蔡棋材之電話紀錄表
    在卷供考，堪認上開舉發單位所拍攝照片即係針對受處分人
    所駕駛之上開自用小客車拍攝無誤，是受處分人空言辯稱該
    測速器材無法確定拍攝地點之速限及無法判斷是其所駕駛之
    上開自用小客車超速云云，自無可採。而三角架雷達測速照
    相機執行方法，係將該機具以三角架固定在道路邊特定地點
    ，可不受執行者任意晃動，影響測速準確性，故臺中縣警察
    局97年1月30日中縣警交字第0970002133號稱本案為「固定
    式雷達測速超速違規案件」，與上開電話紀錄表所載本件係
    以「三角架測速照相」執行，二者並無何矛盾可言，抗告意
    旨就此部分，顯係誤解「固定式」之意義為必須固定設於特
    定路段之機器而言，自不足採。
五、按之交通警察製單舉發違反道路交通管理處罰條例所列之違
    規事實，本質上為行政處分，係公務員基於職務上權力，依
    法就特定之具體事件所為具公法上效果之單方行政行為，基
    於公務員為公法上行為具有公信力之原則，該行政行為當可
    被推定為真正，其據以依法處分之事實認定亦為正確無誤，
    此公信原則，乃立法者賦予行政機關制定違反道路交通事件
    統一裁罰標準及處理細則，使執勤警察得當機處分，以維護
    交通秩序、安全之行政目的。而道路交通管理處罰條例科處
    行政罰事件，依據公法爭議之舉證責任分配法則，固應先由
    行政機關就其業已履踐相關正當法律程序，以及人民應受處
    罰之客觀違反法令行為，負證明之責，受處罰人就行政機關
    已為相當證明之前開事項，若主張欠缺主觀歸責條件或為其
    他抗辯，亦須就其所辯提出反證。本件受處分人就其於上開
    時地駕駛上揭車輛並無違規超速之抗辯，未能舉證以實其說
    ，自難遽信。原審法院因認本件受處分人違規事實明確，原
    處分機關之處分係屬合法有據，並認受處分人之異議無理由
    ，而裁定駁回其異議，於法洵屬有據，應予維持。抗告意旨
    仍執陳詞，指摘原裁定不當，並無理由，應予駁回。
據上論斷，應依道路交通案件處理辦法第26條，刑事訴訟法第41
2條，裁定如主文。
中    華    民    國    97    年    5     月    22    日
            刑事第六庭  審判長法  官  李  文  雄
                              法  官  張  恩  賜
                              法  官  邱  顯  祥
上列正本證明與原本無異。
不得再抗告。
                              書記官  陳  桂  芬
中    華    民    國    97    年    5    月     22   日


司法院資訊處製作；財團法人民間司法改革基金會備份。
